臺灣高等法院臺南分院刑事判決
110年度侵上訴字第536號
上  訴  人  
即  被  告  乙○○
義務辯護人  劉育辰律師
上列上訴人因妨害性自主案件，不服臺灣嘉義地方法院109年度
侵訴字第24號中華民國110年3月16日第一審判決（起訴案號：臺
灣嘉義地方檢察署109年度偵字第8567號），提起上訴，本院判
決如下：
    主  文
上訴駁回。
    事  實
一、乙○○前居住於嘉義市○區○○○路00號（下稱本案住處），代號
    00000-0000000號之成年女子（真實姓名年籍詳卷，下稱A女
    ）則向乙○○胞妹承租本案住處隔壁1樓經營花店。乙○○於民
    國109年9月28日下午1時20分許，見A女在本案住處1樓使用
    廁所，竟基於強制性交之犯意，以硬幣打開廁所的門，強行
    抱住A女，不顧A女之掙扎以右手手指插入A女陰道，以此強
    暴方式對A女為性交行為，A女因欲對外求救而與乙○○發生拉
    扯，並於掙扎、拉扯之過程中因而受有右大腿挫傷併瘀傷、
    背部挫擦傷之傷害（涉犯傷害部分未據告訴、起訴）。適有
    客人欲向A女買花，乙○○之伯母蔡賴凉見狀前去尋找A女，A
    女聽到蔡賴凉之呼叫聲即高喊救命，客人聽聞A女之呼救聲
    旋報警到場處理，始悉上情。
二、案經A女訴由嘉義市政府警察局第二分局報告臺灣嘉義地方
    檢察署檢察官偵查起訴。
    理  由
一、上開事實，業據被告於警詢、偵訊、原審、本院審理時均坦
    承不諱（警卷第3至4頁，偵卷第13至14頁，原審卷第94至96
    、187頁，本院卷第112頁），核與證人即告訴人A女於警詢
    及偵訊之證述情節相符（警卷第8至9頁，偵卷第57至59頁）
    ，並經證人蔡賴凉於警詢及原審審理證述明確（警卷第10至
    12頁，原審卷第190至193頁），復有照片10張、天主教中華
    聖母修女會醫療財團法人天主教聖馬爾定醫院（下稱聖馬爾
    定醫院）乙種診斷證明書、傷勢照片、現場照片、聖馬爾定
    醫院受理疑似性侵害事件驗傷診斷書、內政部警政署刑事警
    察局109年11月16日刑鑑字第1098009485號鑑定書在卷可稽
    （警卷第18至22頁，偵卷第61至69頁，原審卷第35至39、75
    至78頁），足認被告上開自白與事實相符，應堪採信。本案
    事證明確，被告犯行堪以認定，應依法論科。
二、論罪科刑：
  ㈠核被告所為，係犯刑法第221條第1項之強制性交罪。
  ㈡被告及辯護人雖主張：被告於犯後停留於現場，員警到場時
    ，被告不發一語，並未承認也未否認，經員警李英傑詢問後
    即坦承犯行，應符合自首之要件等語（原審卷第96、137、1
    88至189頁），然查：
　⒈證人蔡賴凉於警詢及原審證稱：其於109年9月28日下午1時多
    過去花店要問老闆娘吃飯沒，老闆娘不在，正要離開時，剛
    好有客人過來買花，我想說過去隔壁廁所叫老闆娘，在本案
    住處門口喊老闆娘，就聽到老闆娘呼喊「伯母，救我」，看
    到被告與老闆娘走出來，要買花的客人也看到，就趕快騎車
    去長竹派出所報案，我問是怎麼了，老闆娘就說被告不知道
    給她怎麼樣了，我沒有看到所以不知道，被告都沒說話，接
    下來員警到場，我就去運動等語（警卷第10至12頁，原審卷
    第190至194頁）。
　⒉證人即到場處理之員警李英傑於原審證稱：我接獲派出所值
    班員警通報有性侵案件，要我趕快前去處理，便與施雅文員
    警一同前往本案住處，值班員警有說是性侵害的案件，但沒
    有說嫌疑人是誰，也沒有說是怎樣的性侵害案件。其抵達現
    場時，被告及A女都在花店門口，我直覺A女就是被害人，因
    為圍觀民眾與被害人的反應是不一樣的，我就直接過去問A
    女，先確認被告與A女的身分，然後詢問A女發生什麼事情，
    A女說被告對她有性侵的行為，我再詢問被告有做什麼事情
    ，被告一開始沒有回答，問什麼都不講，我帶被告去看案發
    現場的廁所，廁所裡面明顯很凌亂，有推擠過的樣子，看完
    現場後又帶被告回到花店門口，勸說被告說事情已經發生，
    要坦然面對，被告才點頭坦承等語（原審卷第196至205頁）
    。
  ⒊經核蔡賴凉、李英傑上開證詞內容具體明確，相互連貫而可
    勾稽，應屬可採，由上開蔡賴凉、李英傑之證述內容，可知
    於花店客人前往派出所報警時，已有明確向員警告知本案為
    性侵害案件，故李英傑係在知悉將要處理性侵害案件之情形
    下前往本案住處，且李英傑至現場時，是先與A女確認身分
    並瞭解案發經過，再向被告詢問案發經過，此時被告不發一
    語，李英傑再帶同被告前去察看案發現場之廁所，又帶被告
    返回花店門口時勸說被告，被告於此時雖點頭坦承有為本案
    犯行，然李英傑於抵達現場先向A女詢問案發經過時，A女有
    告知遭被告性侵害，是李英傑於此時已可明確知悉被告即為
    本案性侵害案件之犯罪嫌疑人，足認被告點頭坦承有為本案
    犯行時，並非於員警未發覺其犯行前主動自承，核與自首之
    要件不符，自無從依刑法第62條前段之規定減輕其刑。
  ㈢辯護人雖為被告之利益辯稱：依照被告犯罪行為樣態，雖有
    造成A女一定損害，但傷勢輕微，處以法定最低行度仍屬過
    重，請求依刑法第59條之規定酌減其刑等語（原審卷第96、
    189頁），惟刑法第59條之酌量減輕其刑，必於犯罪之情狀
    可憫恕時，始得為之，至情節輕微僅可為法定刑內從輕科刑
    之標準，不得據為酌量減輕之理由。又刑法第59條之酌量減
    輕其刑，必須犯罪另有特殊之原因與環境等等，在客觀上足
    以引起一般同情，認為即予宣告法定低度刑期尤嫌過重者，
    始有其適用（最高法院28年上字第1064號判例、45年台上字
    第1165號判例、108年度台上字第191號判決意旨參照），經
    查，被告是趁A女上廁所之際打開廁所門，不顧A女之掙扎，
    將手指插入A女之陰道得逞，使A女在毫無防備之情形下突然
    遭受性侵害，對A女之身心造成極大之傷害，且被告又因A女
    掙扎、求救而與A女拉扯，除造成A女受有身體上之傷害外，
    另使本案住處廁所內之打掃用具倒地、放置衛生紙之塑膠架
    破損，此有現場照片附卷足憑（警卷第20頁下方照片，偵卷
    第67頁上方照片），足認被告為遂行本案犯行，有施以強暴
    程度之物理強制力，犯罪手段並非極為輕微，應給予相當之
    非難，審酌本案犯罪之情狀，實難認被告為本案犯行時有何
    特殊之原因與環境，在客觀上足以引起一般同情，並無處以
    法定最低刑度，仍有情輕法重之情形，自無從依刑法第59條
    之規定酌減其刑。至被告造成A女傷勢之程度雖非十分嚴重
    ，然本院就此部分已可適度於法定刑內為從輕科刑之考量，
    非可作為酌減其刑之理由，併予敘明。
三、駁回上訴之理由：　　
  ㈠原審以被告犯強制性交罪，罪證明確，因而依上開法條，並
    審酌被告利用A女上廁所之際打開廁所門，以強制之手段對A
    女為性交行為，未能尊重A女之性自主權，並造成A女受有如
    前所述之傷害，參以A女於偵訊時表示：其需要一點時間搬
    家，被告如果繼續住在本案住處，其會不敢出去處理搬家之
    事等語（偵卷第59頁），又於審理期間表示已搬離本案住處
    隔壁等情，有電話記錄附卷可參（原審卷第15頁），可見被
    告所為造成A女內心受創，亦必須搬離其過往經營花店之處
    所，影響A女之日常生活，所為實不足取，惟念及被告犯後
    坦承犯行，並表達悔意，態度良好，兼衡被告於警詢及原審
    訊問時自承因一時興起而為本案犯行之動機（警卷第4頁，
    原審卷第22頁），以手指插入陰道之強制性交方式，強制之
    手段，造成A女所受傷勢之程度尚非十分嚴重，迄今未能與A
    女達成和解或取得A女諒解之態度，自承○○畢業、未婚、目
    前從事水泥工作之智識程度與生活狀況（原審卷第188頁）
    及前科素行等一切情狀，量處有期徒刑3年6月，本院核其認
    事用法並無不當，量刑亦稱允洽。
　㈡被告提起上訴，主張量刑過重及應適用刑法第59條酌減云云
    。惟按量刑輕重係屬事實審法院得依職權自由裁量之事項，
    苟已斟酌刑法第57條各款所列情狀而未逾越法定刑度，不得
    遽指為違法。又在同一犯罪事實與情節，如別無其他加重或
    減輕之原因，下級審量定之刑，亦無過重或失輕之不當情形
    ，則上級審法院對下級審法院之職權行使，原則上應予尊重
    。經查，本件被告對告訴人為強制性交犯行，且未能和解，
    原審依刑法第57條規定審酌被告上開一切情狀，而量處罪刑
    ，是原審量處被告有期徒刑3年6月，除未逾越職權外，亦無
    違反比例原則，及有其他失出或失入之違法或失當之處。再
    參酌被告迄本院審理，仍無法與告訴人成立和解，告訴人表
    示不想看到被告等語，有本院公務電話查詢紀錄表可按（本
    院卷第37、77、81頁），足見告訴人之心神、情緒受嚴重衝
    擊等節，難認有何刑度過重或情堪憫恕之情形。被告上訴請
    求從輕量刑，為無理由，應予駁回。
據上論結，應依刑事訴訟法第368條，判決如主文。
本案經檢察官賴韻羽提起公訴，檢察官謝錫和到庭執行職務。
中　　華　　民　　國　　110 　年　　10　　月　　28　　日
                  刑事第五庭    審判長法　官  蔡川富
　　　　　　　                        法　官  林坤志
　　　　　　　                        法　官  翁世容
以上正本證明與原本無異。
如不服本判決應於收受送達後20日內向本院提出上訴書狀，其未
敘述上訴理由者，並得於提起上訴後20日內向本院補提理由書（
均須按他造當事人之人數附繕本）「切勿逕送上級法院」。
　　　　　　　　　　　　　　　　　　　書記官  顏惠華
中　　華　　民　　國　　110 　年　　10　　月　　28　　日
附錄本案論罪科刑法條：
中華民國刑法第221 條
對於男女以強暴、脅迫、恐嚇、催眠術或其他違反其意願之方法
而為性交者，處3 年以上10年以下有期徒刑。
前項之未遂犯罰之。